臺灣高等法院臺中分院刑事裁定　　　　　 96年度抗字第386號
抗　告　人
即　受刑人　甲○○
　　　　　　　　　　（現在臺灣臺中監獄執行中）
上列抗告人即受刑人因偽造文書案件聲明異議，不服臺灣臺中地
方法院96年度聲字第1705號裁定，中華民國96年5月7日裁定（執
行案號：臺灣臺中地方法院檢察署96年度執字第1944號），提起
抗告，本院裁定如下：
    主  文
抗告駁回。
    理  由
一、本件抗告意旨略以：原審法院未調閱臺灣臺中地方法院檢察
    署96年度執字第1944號全卷，暨就本院94年度上訴字第822
    號有10大違背法令及3再審理由，為何不可採之理由（即有
    裁判不備理由之違誤），即率爾駁回抗告人之聲明異議，顯
    有違誤云云。
二、經查本件抗告人即受刑人甲○○於原審法院聲明異議意旨略
    以：受刑人前因偽造文書案件，經臺灣臺中地方法院以93年
    訴字第603號判決判處有期徒刑1年2月，雖經上訴，惟本院9
    4年度上訴字第822號判決、最高法院96年度臺上字第354號
    判決，均將受刑人之上訴駁回，全案並於民國96年1月18日
    確定。臺灣臺中地方法院檢察署檢察官（下稱臺中地檢署）
    遂於同年4月24日寄發執行傳票（案號96年度執字第1944號
    ），命受刑人於5月8日入監服刑，但前開確定判決有如下之
    判決違背法令之處：(一)、本案二審法官與受刑人前有嫌隙，
    依照刑事訴訟法第17條自行迴避規定之精神，該法官即失去
    本案之審判權。惟該法官在無審判權下仍為判決，自有違法
    。(二)、本案二審法院不但拒為受刑人指定辯護人，在受刑人
    選任林志忠律師為辯護人後，又未通知其到庭辯護，戕害受
    刑人之辯護權。(三)、第二審審理時，不准受刑人閱覽審判筆
    錄，與法不合。(四)、臺中地檢署就本案有難期公平情事，已
    喪失管轄權，卻仍提起公訴，而各級法院本應為不受理判決
    ，卻又誤為實體判決，均有違失。(五)、受刑人於前開判決之
    審理過程中，主張其係有權製作王添盛檢察長之道歉啟事，
    但判決卻未載明為何不採此辯解之理由，實有違背法令。參
    照刑事訴訟法第442條規定，執行檢察官應查驗終審判決並
    無違背法令後，始得核發執行通知。但本案判決既有如上違
    法之處，執行檢察官卻未為受刑人提起非常上訴，反而通知
    受刑人到案執行，實有未洽。乃依刑事訴訟法第484條之規
    定，就上開檢察官通知執行之指揮，聲明異議。
三、按受刑人或其法定代理人或配偶以檢察官執行之指揮為不當
    者，得向諭知該裁判之法院聲明異議，固為刑事訴訟法第48
    4條所明定。但該條所稱「諭知該裁判之法院」，乃指對被
    告之有罪判決，於主文內實際宣示其主刑、從刑之裁判而言
    。若判決主文並未諭知主刑、從刑，係因被告不服該裁判，
    向上級法院提起上訴，而上級法院以原審判決並無違誤，上
    訴無理由，因而維持原判決諭知「上訴駁回」者，縱屬確定
    之有罪判決，但因對原判決之主刑、從刑未予更易，其本身
    復未宣示如何之主刑、從刑，自非該條所指「諭知該裁判之
    法院」（最高法院79年度臺聲字第19號判例參照）。本件受
    刑人因偽造文書案件，係經臺灣臺中地方法院於94年3月17
    日，以93年度訴字第603號判決判處有期徒刑1年2月，受刑
    人不服提起上訴，經本院於94年9月14日，以94年度上訴字
    第822號判決駁回上訴，受刑人再度提起上訴，經最高法院
    於96年1月18日以96年度臺上字第354號判決駁回上訴，並於
    同日判決確定等情，有上開案件卷宗可稽，並經原審法院核
    閱無誤，且有臺灣高等法院被告前案紀錄表足憑，並為受刑
    人所不爭。則臺中地檢署檢察官以96年度執字第1944號通知
    受刑人到案執行，受刑人以檢察官該執行之指揮為不當，聲
    明異議，揆諸上開說明，自應由原審法院管轄，合先敘明。
四、次查：
  (一)、本件受刑人指稱本案二審法院承審法官與其有夙怨，應無
      審判權，卻仍為判決，應有違法云云。按刑事訴訟法第17
      條規定「推事於該管案件有左列情形之一者，應自行迴避
      ，不得執行職務：一、推事為被害人者。二、推事現為或
      曾為被告或被害人之配偶、八親等內之血親、五親等內之
      姻親或家長、家屬者。三、推事與被告或被害人訂有婚約
      者。四、推事現為或曾為被告或被害人之法定代理人者。
      五、推事曾為被告之代理人、辯護人、輔佐人或曾為自訴
      人、附帶民事訴訟當事人之代理人、輔佐人者。六、推事
      曾為告訴人、告發人、證人或鑑定人者。七、推事曾執行
      檢察官或司法警察官之職務者。八、推事曾參與前審之裁
      判者。」本案受刑人主張之迴避事由，並不符合前開法官
      應自行迴避之事由，受刑人自應依同法第18條第2項「推
      事有前條以外情形，足認其執行職務有偏頗之虞者。」規
      定聲請法官迴避，惟受刑人於該審級中並未依法聲請法官
      迴避，是受刑人執此指摘原確定判決有該項違法，尚嫌無
      據。
  (二)、受刑人又謂本案二審法院不但拒為聲明人指定辯護人，在
      受刑人選任林志忠律師為辯護人後，又未通知其到庭辯護
      云云。但查本院94年度上訴字第822號判決已明載：「按
      最輕本刑為三年以上有期徒刑或高等法院管轄第一審案件
      或被告因智能障礙無法為完全之陳述，於審判中未經選任
      辯護人者，審判長應指定公設辯護人或律師為其辯護；其
      他審判案件，低收入戶被告未選任辯護人而聲請指定，或
      審判長認有必要者，亦同，刑事訴訟法第三十一條第一項
      亦有明文。本件既非屬最輕本刑為三年以上有期徒刑或高
      等法院管轄第一審案件，被告亦無因智能障礙而有無法為
      完全之陳述之情形，聲請人復未釋明及提出任何證據證明
      其係低收入戶，是其不符前開規定甚明。至聲請人以『
      審判長認有必要』為依據，聲請指定辯護部分，查：本院
      採認附件原審判決所示：被告於本案及相關國家賠償訴訟
      事件、聲請再議事件中，所提出附卷之百餘頁資料內容顯
      示，被告非但於七十年間即有申請專利之經驗，又為新品
      瓦斯公司之副董事長，亦任司法革新會會長，復自八十年
      間起迄今，因其專利權、著作權是否受有侵害及所衍申之
      其他爭議事件，已有為數甚夥之刑事、民事、行政訴訟事
      件涉訟經年，至今未休，而被告既係心智成熟之成年人，
      又有豐富之社會歷練與訴訟經驗，對於己身權益之維護不
      遺餘力，不但熟悉訴訟程序及訴訟技巧，更深諳各項法律
      規定，顯較一般習法以外之人，對於基本法律規定有更高
      程度之理解與認識，自難謂有指定辯護之必要。」等語，
      而敘明本案並無指定辯護之必要，法並無不合。另受刑人
      並未於本件二審審理期間，提出其有委任林志忠律師為其
      辯護人之委任狀，卻遲至94年8月31日該審言詞辯論終結
      後之94年9月4日始行提出，此有林志忠律師之聲請狀及委
      任狀各一紙在該案卷可稽，顯見受刑人於言詞辯論終結前
      尚未委任辯護人為其辯護，自難認為二審有其所謂未通知
      辯護人到庭辯護之違法。
  (三)、受刑人謂於本案二審審理時，第二審法院未依規定核准其
      閱卷聲請云云。惟按辯護人於審判中得檢閱卷宗及證物並
      得抄錄或攝影，刑事訴訟法第33條訂有明文。又辯護人於
      審判中得檢閱卷宗、證物之權限，依刑事訴訟法第38條規
      定，僅自訴人之代理人及被告之代理人得準用之，是依刑
      事訴訟法之規定，被告並無檢閱卷宗之權限甚明。又依刑
      事訴訟法第100條之1第3項訂定之法庭錄音辦法第6條第1
      項、第7條分別規定「依法得聲請檢閱或閱覽卷宗之人，
      如認筆錄有錯誤或遺漏者，得於次一期日前，其案件已辯
      論終結者，得於辯論終結後七日內，聲請法院定期播放錄
      音內容核對更正之」、「依法得聲請檢閱或閱覽卷宗之人
      ，得於開庭翌日起至裁判確定後三十日前，繳納費用請求
      交付法庭錄音光碟」，是得繳納費用請求交付法庭錄音光
      碟之人，限於「依法得聲請檢閱或閱覽卷宗之人」甚明，
      依上開規定，被告並無閱覽卷宗及聲請交付法庭錄音光碟
      之權。是受刑人於二審言詞辯論終結前，並未選任辯護人
      ，卻以其個人名義數度聲請閱覽卷宗，依前開規定，二審
      法院駁回其閱卷聲請，應屬有據，並無違法。
  (四)、受刑人另稱：臺中地檢署就本案已喪失管轄權，卻仍提起
      公訴，但各級法院本應為不受理判決，卻又為實體判決，
      自有違失云云。但查，受刑人指稱臺中地檢署無偵辦本案
      之權限，未見其舉出具體理由、證據，且法院應為不受理
      判決之情形，僅限於有刑事訴訟法第303條所列之各款事
      由，而受刑人所指涉之事由，核與該條各款情形均無所涉
      ，自難以此為理由，遽認判決違背法令。
  (五)、受刑人末稱：其係有權製作王添盛檢察長之道歉啟事，但
      歷審判決卻未載明為何不採此辯解之理由，實有判決不備
      理由之違法云云。惟查，原審法院93年度訴字第603號判
      決已敘明，受刑人主觀上非但明知未經王添盛檢察長同意
      或授權刊登道歉啟事，事實上，其自始即無任何徵得王添
      盛檢察長同意或授權之意念，其辯稱其有權製作前開道歉
      啟事，不但顯與法律規定不合，更與其之智識程度及社會
      經驗顯難相容…。且本院94年度上訴字第822號判決亦謂
      「…被告未經王添盛檢察長之同意或授權，基於行使偽造
      私文書之概括犯意，連續偽造及行使如原審判決附件二、
      三所示『公開道歉啟事』，足以生損害於王添盛檢察長之
      公信性及該檢察署暨臺灣高等法院臺中分院檢察署對於案
      件偵查、再議處理之正確性等情，業據各審法院判決記載
      甚詳，本院仔細斟酌原審判決理由，認其事實之認定、理
      由之採擇，於相關證據法則、經驗法則、論理法則均相符
      合。被告於本件審理時，未就此部分之構成要件事實為具
      體主張，空言上訴，自難憑採。至被告上訴意旨稱，應先
      調查道歉內容真正云云，然就被告所涉罪名之構成要件事
      實為：被告是否在未經王添盛檢察長授權之情形下，擅自
      以其名義為本件「公開道歉啟事」文書之製作、行使及其
      行使行為是否足生損害於公眾及他人。簡言之，審酌之重
      點在於，被告是否冒用他人名義製作本件『公開道歉啟事
      』，此與『公開道歉啟事』」上所載是否屬實，係屬二事
      。縱令啟事內容屬實，亦無法正當化被告之行為，是被告
      此部分上訴理由難以採納。…」，就受刑人辯詞為何不可
      採之理由，亦有詳加論述，復經最高法院96年度臺上字第
      354號判決審核後，也認為二審前開見解認事用法並無違
      誤，而駁回受刑人之上訴。從上所述，顯見各級法院均已
      將其不採受刑人辯解之理由敘明於判決之中，受刑人空言
      指摘各審法院不採其提出之辯解，即有判決不備理由之違
      失，顯係誤解，自屬無據。
五、綜上所述，原審法院經調閱全卷（有審理單在原審卷可稽）
    ，認本案之各級法院判決，均無受刑人所指之判決違背法令
    情事，是其主張檢察官應先依法為其提出非常上訴、而不得
    先命其入監服刑云云，並無理由。並認檢察官於本案所為執
    行之指揮，尚無不當或違法之處，則本件受刑人聲明異議自
    無理由，而裁定予以駁回，於法自屬有據。抗告意旨空言泛
    指原審法院未調閱全案卷宗審核，並執以指摘原裁定不當，
    並無理由，應予駁回。
六、至抗告人於提起抗告後，另具狀指稱：本件檢察官通知執行
    ，未予受刑人準備執行之前處理在外事務之期間，核有未當
    ；另請求比照羈押被告程序，於24小時內提訊受刑人，及組
    成合議庭並立即放人云云。經查本件檢察官係於96年4月24
    日寄發傳票，通知受刑人於同年5月8日到案執行，該傳票並
    於96年4月25日送達受刑人住所（受刑人於96年1月30日將戶
    籍遷移至雲林縣土庫鎮後埔里雙人厝4號），由受刑人同居
    岳父合法代為收受，此業經本院調閱上開執行卷查核無訛，
    此距應到案執行之日期，尚有逾10日以上之期間，可供受刑
    人充分處理在外事務，衡之社會常情，並無顯然過短之情事
    。抗告人空言指摘該執行之指揮不當，並無理由；其請求比
    照羈押被告程序，於24小時內提訊受刑人，決定應否執行，
    尤與法律規定不合，附此明。
據上論斷，應依刑事訴訟法第412條，裁定如主文。
中　　華　　民　　國　　96　　年　　5 　　月　　31　　日
            刑事第六庭    審判長法  官  李　文　雄
                                法  官  張  恩  賜
                                法  官  邱  顯  祥
上列正本證明與原本無異。
如不服本裁定，應於裁定送達後五日內向本院提出抗告狀。
                                書記官　陳　桂　芬
中　　華　　民　　國　　96　　年　　5 　　月　　31　　日
